【裁判字號】    89,交易,89
【裁判日期】    900111
【裁判案由】    過失傷害
【裁判全文】
台灣新竹地方法院刑事判決                          八十九年度交易字第八九號
    公  訴  人  台灣新竹地方法院檢察署檢察官
    被      告  丙○○
右列被告因過失傷害案件，經檢察官提起公訴（八十九年度偵字第一八九四號），本
院判決如左：
    主  文
丙○○從事業務之人，因業務上之過失傷害人，處有期徒刑貳月，如易科罰金，以
佰元折算壹日。
    事  實
一、丙○○任職於永吉升企業公司，負責整修鷹架以及送貨之工作，以駕駛為其附隨
    業務，為從事業務之人，於民國八十八年十月五日下午十五十二十分許，駕駛車
    牌號碼ＪＧ—二四八三號小貨車，沿新竹市○○路九十八巷往吉羊路行駛，行至
    吉羊路九十八巷口接吉羊路之無號誌交岔路口，擬左彎進入吉羊路時，其應注意
    汽車轉彎時，車輛行至無號誌之交岔路口，支線道車應暫停讓幹線道車先行，且
    依當時之情形，並無不能注意之情形，竟疏未注意，貿然由其原本駕駛屬支線道
    路之吉羊路九十八巷左彎進入屬於幹線道路之吉羊路之時，適有甲○○騎乘車牌
    號碼ＭＧＢ—一○五號重型機車後座搭載乙○○以及乙○○懷中所抱之姪女就醫
    ，沿新竹市○○路往中正路方向行駛而至吉羊路與吉羊路九十八巷交岔路口處，
    而甲○○亦疏未注意車前狀況而繼續沿吉羊路行駛時，因之丙○○所駕駛之小貨
    車車頭右側撞擊甲○○所騎乘之重型機車，致乙○○受有右足第一、二、三蹠骨
    開放性骨折併伸肌腱斷裂之傷害（甲○○部分業與乙○○達成和解而未經告訴）
    ，而丙○○於本件車禍發生後，在未被有偵查犯罪職權之機關或公務員查知其為
    犯人前，即主動打電話向警方報案自首其犯行，進而接受本件裁判。
二、案經被害人乙○○訴由台灣新竹地方法院檢察署檢察官偵查起訴。
    理  由
一、訊據被告丙○○固不否認其係任職於永吉升企業公司，負責整修鷹架以及送貨之
    工作，以駕駛為其附隨業務，以及於前揭時間、地點，駕駛前揭車輛與甲○○所
    騎乘之重型機車發生碰撞因而致告訴人乙○○受有前開傷害之事實，惟否認有過
    失之情形，辯稱：當時已經將車停住，係甲○○與人追逐往後張望才會發生碰撞
    等語。經查：前開肇事之經過，業據告訴人於警訊時、偵查中以及本院調查時指
    述綦詳，以及證人甲○○於警訊時以及本院調查時證述明確，核與被告所述之情
    節相符，堪信為真實；又甲○○駕駛重型機車未注意車前狀況，於本件車禍事故
    亦有過失等情，並經台灣省竹苗區車輛行車事故鑑定委員會鑑定無誤，而當時甲○○騎乘機車係要搭載乙○○懷中所抱之姪女至醫院就診，肇事前並未回頭看等
    情，業據告訴人及證人甲○○陳述明確，況如被告所述，果有告訴人之朋友另騎
    機車同行因而致甲○○須回頭張望，則於事故發生時，其友當會停車處理為是，
    然於當時並未有其友停車，足見被告所辯係往後張望見其朋友是否跟上等語，尚
    難認屬實，且甲○○駕駛重型機車未注意車前狀況，於本件車禍事故亦有過失等
    情，並經台灣省竹苗區車輛行車事故鑑定委員會鑑定無誤，則就本件過失責任以
    觀，顯然已經就甲○○駕駛重型機車之情形，予以考量，被告所辯等語，對於其
    過失之認定，應無影響，併此說明；次按：汽車轉彎時，車輛行至無號誌之交岔
    路口，支線道車應暫停讓幹線道車先行，道路交通安全規則第一百零二條第一項
    第二款分別定有明文，而被告既為領有駕駛執照之合格駕駛人，對於上開規定，
    理應知之甚詳；況肇事當時天候晴、光線為日間自然光、道路為市區道路○路面
    乾燥無缺陷、道路無障礙物視距良好等情，亦有道路交通事故調查報告表在卷可
    稽，是依照當時之情形，被告並無不能注意之情事；另被告未遵守規定之情，亦
    據台灣省竹苗區車輛行車事故鑑定委員會鑑定無誤，復有該會竹鑑字第八九○九
    三○號鑑定意見書在卷足憑；職是之故，本件被告駕駛車輛應注意支線道車應讓
    幹道車優先通行後方得續行，能注意，而疏未注意遵守上開交通安全規則之規定
    ，則其對於本件肇事顯有過失責任甚明；而告訴人確因本件車禍受有右足第一、
    二、三蹠骨開放性骨折併伸肌腱斷裂之傷害，亦有國軍新竹醫院附民眾診療服務
    處診斷證明書二紙在卷可稽，是被告之過失行為與告訴人之受傷害結果間，有相
    當因果關係，應堪認定；又雖證人甲○○對本件車禍之發生亦同有過失，然不能
    因此解免被告過失之刑責；此外，復有肇事現場草圖、現場照片五張、道路交通
    事故調查報告表在卷可資佐證，是本件事證已臻明確，被告過失傷害犯行，堪予
    認定。
二、核被告所為，係犯刑法第二百八十四條第二項前段之業務過失傷害罪。公訴意旨
    認被告所為係犯刑法第二百八十四條第一項前段之過失傷害罪，其起訴法條容有
    未洽，應予變更。查被告於本件車禍發生後，在未被有偵查犯罪職權之機關或公
    務員查知其為犯人前，即主動打電話向警方報案，進而接受本件裁判，業據被告
    陳述明確，並於道路交通事故調查報告表內記載明確，核其符合自首之要件，應
    依刑法第六十二條前段之規定減輕其刑。爰審酌被告素行良好未有犯罪之紀錄、
    過失之程度、被害人所受傷害之情形、機車駕駛人甲○○疏未注意車前狀況對本
    件事故之發生亦有過失（前揭鑑定意見書參見）等一切情狀，量處如主文所示之
    刑，並諭知易科罰金之折算標準。
三、據上論斷，應依刑事訴訟法第二百九十九條第一項前段、第三百條，刑法第二百
    八十四條第二項前段、第四十一條、第六十二條前段，罰金罰鍰提高標準條例第
    一條前段、第二條，判決如主文。
本案經檢察官林鳳師到庭執行職務。
中      華      民      國    九十      年      一      月     十一     日
                              台灣新竹地方法院刑事第二庭
                                  法      官    蘇    嘉    豐
右正本證明與原本無異。
如不服本判決，應於判決送達後十日內向本院提出上訴狀( 應附繕本 )。
    書  記  官    賴    寶    合
中      華      民      國    九十      年      一      月     十一     日
附錄論罪法條：
刑法第二百八十四條
因過失傷害人者，處六月以下有期徒刑、拘役或五百元以下罰金。致重傷者，處一年
以下有期徒刑、拘役或五百元下罰金。
從事業務之人，因業務上之過失傷害人者，處一年以下有期徒刑、拘役或一千元以下
罰金。致重傷者，處三年以下有期徒刑、拘役或二千元以下罰金。


司法院資訊處製作；財團法人民間司法改革基金會備份。
